臺灣板橋地方法院刑事判決　　　　　　 93年度交易字第268號
公　訴　人　臺灣板橋地方法院檢察署檢察官
被　　　告　乙○○
選任辯護人　陳麗真　律師
上列被告因過失傷害案件，經檢察官提起公訴（九十三年度偵續
字第六六號），本院判決如下：
    主  文
乙○○無罪。
    理  由
一、公訴意旨略以：被告乙○○以駕駛大貨車為業，為從事駕駛
    業務之人，於民國九十一年三月二十八日上午八時五分許，
    駕駛車號ＢＰ—０八一號營業大貨車，沿臺北縣泰山鄉○○
    路往中山路方向行駛，行駛於未劃設車道線及行車分向線之
    鄉道，理應注意汽車行車速度應依標誌或標線之規定，無標
    誌或標線者，在未劃設車道線及行車分向線之道路，郊外時
    速不得超過四十公里，竟以超越四十公里時速之車速駕車行
    進，行經臺北縣泰山鄉○○路、文程路交岔路口時，適有甲
    ○○所騎乘車號ＢＢＱ—九七六號重型機車自泰山鄉○○路
    往明志路方向駛至，被告見狀閃避不及，緊急煞車未果，其
    所駕車輛自右側撞及甲○○所騎乘之機車，致甲○○人、車
    倒地，卡在車號ＢＰ—０八一號營業大貨車之車頭下，往中
    山路方向拖行約十三點三公尺後煞停，甲○○因而受有頭皮
    裂傷、右側肋骨骨折併血胸及右側脛、腓骨骨折之傷害，被
    告隨即報警坦承肇事並協助甲○○就醫，因認被告涉有刑法
    第二百八十四條第二項前段之業務過失傷害罪嫌。
二、按犯罪事實應依證據認定之，無證據不得認定犯罪事實；又
    不能證明被告犯罪者，應諭知無罪之判決；刑事訴訟法第一
    百五十四條第二項、第三百零一條第一項分別定有明文。次
    按認定犯罪事實應憑積極證據，倘積極證據不足以為不利於
    被告事實之認定時，即應為有利被告之認定，更不必有何有
    利之證據，最高法院三十年上字第八一六號著有判例，所謂
    「積極證據足以為不利被告事實之認定」，依據同院七十六
    年臺上字第四九八六號判例意旨，係指據為訴訟上證明之全
    盤證據資料，在客觀上已達於通常一般之人均不致於有所懷
    疑，而得確信被告確曾犯罪之程度；若未達到此一程度，而
    有合理懷疑之存在時，即無從為被告有罪之確信。再按刑法
    上之過失，其過失行為與結果間，在客觀上有相當因果關係
    始得成立。所謂相當因果關係，係指依經驗法則，綜合行為
    當時所存在之一切事實，為客觀之事後審查，認為在一般情
    形下，有此環境、有此行為之同一條件，均可發生同一之結
    果者，則該條件即為發生結果之相當條件，行為與結果即有
    相當之因果關係。反之，若在一般情形下，有此同一條件存
    在，而依客觀之審查，認為不必皆發生此結果者，則該條件
    與結果不相當，不過為偶然之事實而已，其行為與結果間即
    無相當因果關係，最高法院七十六年台上字第一九二號判例
    意旨可資參照。
三、本件公訴人認被告乙○○涉有業務過失傷害罪嫌，係以告訴
    人甲○○之指述及卷附之道路交通事故調查報告表、現場照
    片其主要依據。訊據被告固坦承其為大貨車司機，於上揭時
    、地，駕駛車號ＢＰ—０八一號營業大貨車，與告訴人甲○
    ○騎乘之車號ＢＢＱ—九七六號重型機車發生擦撞，告訴人
    甲○○並因而受傷之事實，惟堅詞否認有何業務過失傷害之
    犯行，辯稱：伊當日係沿臺北縣泰山鄉○○路往中山路方向
    行駛，行至民生路與文程路口時，伊行駛方向之號誌為綠燈
    ，伊就保持時速四、五十公里的車速通過路口，在路口中間
    才看到甲○○的機車，看到時機車就已經在伊貨車的前面，
    根本來不及煞車，伊駕駛行為並沒有過失等語。
四、經查：
  (一)被告為營業大貨車司機，於九十一年三月二十八日上午八時
    五分許，駕駛車號ＢＰ—０八一號營業大貨車，沿臺北縣泰
    山鄉○○路往中山路方向行駛，行至臺北縣泰山鄉○○路、
    文程路交岔路口時，與告訴人甲○○騎乘、沿臺北縣泰山鄉
    ○○路往明志路方向行駛之車號ＢＢＱ—九七六號重型機車
    發生擦撞之事實，業經被告自承在卷，核與告訴人甲○○指
    述情節相符，並有道路交通事故調查報告表一紙及現場照片
    八幀在卷可佐，自堪認定。
  (二)又被告及告訴人甲○○雖均稱肇事當時自己行向之號誌燈相
    為綠燈，然本件交通事故發生時，臺北縣泰山鄉○○路與民
    生路口之交通號誌均係正常運作一節，已經告訴人甲○○於
    偵查（參見九十三年度偵續字第六六偵查卷【以下簡稱偵續
    卷】第一五四、一五五頁）及被告於偵查中（參見偵續卷第
    一三五、一五四、一五五頁）供述明確，復有道路交通事故
    調查報告表一紙在卷可稽，自可排除號誌故障亦即雙方均是
    綠燈之可能；且本件交通事故發生後，於民生路與文程路交
    岔路口內留有長約十三點三公尺之刮地痕，刮地痕之起點則
    係在靠近文程路往明志路方向之內側車道處，有道路交通事
    故調查報告表一紙可按，該刮地痕之起點應即係在雙方擦撞
    地點之附近，而依被告、告訴人甲○○所述，渠等於肇事前
    之車速分別為時速四十及四、五十公里左右，以擦撞地點距
    離被告行向民生路及告訴人甲○○行向文程路之停止線均僅
    數公尺，依雙方之車速推算，渠等通過停止線到達擦撞地點
    所需之時間均不到一秒，此等時間顯不足以讓燈相由綠燈轉
    為黃燈再轉為紅燈，是亦可排除一方於綠燈時通過停止線，
    恰燈相轉為黃燈、紅燈，他向燈相再轉為綠燈，他方車輛再
    於綠燈時駛出停止線而肇事之可能，故本件肇事當時自應僅
    有一方之號誌為綠燈，先予敘明。
  (三)又參酌告訴人甲○○所述：「但我行駛的燈相是綠燈。我是
    距我行車方向對面紅綠燈十四、五公尺前左右就看到綠燈，
    我看到時就已經是綠燈。」等語（參見偵續卷第一五五頁）
    ，倘告訴人甲○○之指述為真，則文程路上之號誌燈相自告
    訴人甲○○於距離路口號誌尚有十四、五公尺處至路口停止
    線間均係綠燈，反之，此時民生路上之號誌燈相自應均為紅
    燈，以肇事地點二邊之路寬，臺北縣泰山鄉○○路為路寬五
    公尺之單車道，文程路則為路寬約十二公尺之雙向四車道，
    有道路交通事故調查報告表一紙及現場照片八幀可參，本件
    交通事故發生之時間為上午八時五分許，正值上班尖峰時段
    ，被告身為職業大貨車司機，其在屬交通尖峰時間之上班時
    段，行駛於路寬僅五公尺之單車道，而欲橫越路寬約十二公
    尺之雙向四車道，在其車道為一路紅燈之情形下，被告應無
    仍執意闖越紅燈之可能；另再參酌本件交通事故發生後，車
    號ＢＰ—０八一號營業大貨車於現場留下長約十一點九公尺
    之煞車痕，而肇事路段為三年以上之柏油路面，車禍當天之
    路面乾燥，有道路交通事故調查報告表一紙可考，並經被告
    供承在卷（參見偵續卷第十四頁），依一般公路汽車煞車距
    離、行車速度對照表反推，被告當時之車速應在時速四十五
    至五十公里之間，若再加計機車刮地對大貨車之推阻力，被
    告當時之車速應在五十公里以上，此與被告供述其肇事當時
    之車速為時速四、五十公里大抵相符，以被告所駕駛之車輛
    為七點七噸之營業大貨車，本件撞擊點距離民生路之停止線
    僅約七公尺左右，若被告原係在停止線後停紅燈，則在七公
    尺之距離內，任何大貨車皆不可能加速至時速四、五十公里
    ，足見本件事故發生前被告之車輛並非係剛起步之狀態，自
    可排除被告原係在民生路上等紅燈，適見燈相轉變為綠燈而
    起步進入路口與告訴人甲○○發生擦撞之可能；再者，就告
    訴人甲○○之指述而言，若不採信其有關通過路口時之燈相
    為綠燈部分之指述，告訴人甲○○上開其餘所述與被告供述
    ：「我當時是從臺北縣泰山鄉○○路由北往南方向行駛，在
    距離路口白線約五至十公尺處看到綠燈，我當時的時速約四
    、五十左右，我是保持相同的速度，經過路口時才發現對方
    衝出來。」等語（參見偵續卷第一三四頁）並非相互矛盾，
    且依渠等之陳述為推論，當告訴人甲○○行駛在文程路上距
    離路口號誌十四、五公尺處看見燈相為綠燈時，被告行駛之
    民生路上之號誌燈相應係紅燈，待被告行駛至距離停止線約
    五至十公尺處，其號誌燈相變換為綠燈，此時告訴人甲○○
    行駛之文程路上之號誌燈相應變換為紅燈，輔以前所述，告
    訴人甲○○係行駛於路寬約十二公尺之雙向四車道上之騎士
    ，被告係行駛於路寬僅五公尺之單車道上之大貨車駕駛，則
    告訴人甲○○於行近停止線前，適號誌燈相轉變為黃燈甚至
    紅燈，惟因路口障礙物對視線之阻擋，致告訴人甲○○無法
    看見民生路方向之來車，又因民生路為巷道，其因而搶黃燈
    或闖紅燈之可能性甚大，如此號誌之轉換，非但符合雙方於
    偵查中之供述，亦與一般駕駛人之駕駛常情較屬相符。因之
    ，參酌被告及告訴人甲○○於偵查中就看見綠燈位置所為之
    陳述，及雙方於肇事當時之車速、撞擊位置、一般駕駛人之
    駕駛習慣，及營業大貨車因起步加速慢，一般營業大貨車駕
    駛人除有必要外，均會避免不必要之煞停等情綜合研判，足
    認被告應係於較遠處看見路口號誌為紅燈，待行近停止線前
    約五至十公尺左右見號誌變換為綠燈，即未予減速及煞車，
    繼續以時速四、五十公里之速度通過路口，適告訴人甲○○
    由文程路上駛至，二車因閃煞不及而發生擦撞。被告辯稱其
    並未闖紅燈之詞，應屬可信。
  (四)又依本件交通事故後車號ＢＰ—０八一號營業大貨車遺留於
    現場之煞車痕推算，車號ＢＰ—０八一號營業大貨車當時之
    車速約在時速四十五至五十公里之間，已如前述，再加計機
    車刮地對大貨車之推阻力幫助煞車，則車號ＢＰ—０八一號
    營業大貨車當時之車速應在時速五十公里以上，亦有國立成
    功大學九十四年六月二十八日成大工院字第０九四０００三
    三三五號函附之鑑定分析意見書一份在卷可參，而肇事路段
    為無標示之鄉道，行車速限為時速四十公里，亦有公務電話
    紀錄一紙在卷可參，是被告當時確有超速之情，應堪認定。
    惟被告當時雖有超速，然於肇事地點即臺北縣泰山鄉○○路
    與文程路口有一鐵皮屋，屋前臨文程路口正對斑馬線人行道
    上，有類似路邊攤之固定式路攤屋面向斑馬線，緊鄰路邊，
    該二座建築物之存在為路口視障物，明顯影響甚至壓縮雙方
    行至路口時可預見對方之距離，因受路口該二建築物之影響
    ，可預見對方之距離被壓縮至九至十一公尺左右一情，有上
    述國立成功大學鑑定分析意見書一份附卷可佐；而以一般常
    人由發現狀況到相對應做出反應動作所需之時間約零點七五
    秒，縱被告當時並未超速，亦即以時速四十公里之速度前進
    ，其反應動作所需之距離為八點三公尺，煞停所需之距離為
    九公尺，則被告自發現對方車輛到採取煞車反應至車輛完全
    煞停所需之距離最少為十七點三公尺，顯已超過被告可看見
    文程路上車輛之十一公尺，是一旦文程路上之車輛有不遵行
    號誌行駛之情形，被告因受路口建築物存在壓縮其視線之影
    響，縱其依照限速時速四十公里行駛，亦無法避免本件車禍
    之發生。
  (五)從而，被告於行經肇事路口時，既無闖越紅燈之行為，則其
    依照號誌之指示行駛，自會信賴行駛於文程路上之人車亦會
    依照號誌之指示停止前進，告訴人甲○○未依號誌之指示而
    駛入路口，自已超過被告所能預見之範圍；又肇事路口既為
    有號誌指示之路口，當不得強求被告應如同行經無號誌之交
    岔路口，應減速慢行至隨時可以煞停之程度一般（參見道路
    交通安全規則第九十三條第一項第二款）；且被告當時雖有
    超速，然因路口建築物之影響，被告行向可以見到文程路方
    向行車之最大距離為十一公尺，縱依時速四十公里計算，被
    告見到文程路方向行車所需之反應距離及煞停距離最少為十
    七點三公尺，顯已超過被告最大可看見文程路方向行車之十
    一公尺，是縱被告依限速行駛，亦無法避免本件交通事故之
    發生，故本件交通事故之發生顯與被告之超速行為間不具相
    當因果關係；再者，被告因受路口建築物阻礙之影響，其最
    大可見到文程路行向車輛之距離為十一公尺，此等距離已不
    足被告反應及煞停所需，已如前述，是亦不得僅以被告確已
    肇事，即認其有疏未注意車前狀況之情形。
五、綜上所述，被告行經肇事路口既已遵行號誌之指示行車，且
    其超速行為，亦與本件交通事故之發生不具相當因果關係，
    已如前述，自難僅以被告確有超速即認其駕駛行為具有過失
    。從而，公訴人認被告涉犯業務過失傷害罪嫌，未提出足夠
    積極證據證明其犯罪，本院復查無其他積極證據證明被告有
    上開犯行，既不能證明被告犯罪，自應為其無罪之諭知。
據上論斷，應依刑事訴訟法第三百零一條第一項，判決如主文。
本案經檢察官張云綺到庭執行職務。
中 華 民 國   　九十四　　　年　　八 　　月　  十   　日
                      交通法庭  審判長法　官   連育群
                                法        官   邱育佩
                                法        官   曾淑娟
以上正本證明與原本無異
如不服本判決應於送達後十日內向本院提出上訴狀
                                書  記    官　 陳金鳳
中 華 民 國   　九十四　　　年　　八 　　月　  十一   日
